【裁判字號】    88,上更(一),375
【裁判日期】    890125
【裁判案由】    偽造文書等
【裁判全文】
臺灣高等法院刑事判決                      八十八年度上更（一）字第三七五號
    上  訴  人
    即  被  告    丁○○
右上訴人，因偽造文書等案件，不服台灣新竹地方法院，八十五年度訴字第九四０號
，中華民國八十五年十二月十日第一審判決（起訴案號：台灣新竹地方法院檢察署八
十五年度偵字第九０七七號及併辦案號：八十六年度偵字第五０三號），提起上訴，
經判決後，由最高法院發回更審，本院審理中，由檢察官移送併辦，（併辦案號：八
十七年度偵字第二０四五號、第二五二二號、第八二七八號），本院判決如左：
    主  文
原判決撤銷。
丁○○連續行使偽造私文書，足以生損害於公眾及他人，累犯，處有期徒刑貳年。
    事  實
一、丁○○曾犯有贓物、竊盜罪及違反麻醉藥品管理條例案件等前科，其中於民國（
    下同）八十二年四月二十九日因違反麻醉藥品管理條例案件，經臺灣新竹地方法
    院判處有期徒刑八月確定，於八十三年三月十九日執行完畢，竟仍不知悔改。因
    其曾從事汽車修護工作經年，熟知修車及配換汽車零件之技術，於八十四年十一
    月二十日先透過王坤山介紹，向長良汽車商行之郭順良以新臺幣（下同）十六萬
    元，購得游彩鳳先夫邱建德（已於八十四年八月十三日因車禍死亡）車禍肇事已
    損毀之ＬＥ－五六二八號自小客事故車，並將該車登記在其不知情之女友陳秀容
    名下。丁○○明知上開事故車外觀上已損壞至難以修復，竟以「移花接木」方式
    拼裝該事故車以販售圖利，乃意圖為自己不法之所有，並基於竊盜之犯意，於同
    年十一月二十三日晚上某時，在桃園市○○○路七十二號「超越巔峰ＫＴＶ」停
    車場前，物色到一部與ＬＥ－五六二八號同為國瑞廠牌、同藍色車漆、同款式（
    均一千九百九十八ＣＣ），屬蔣自明所有之ＬＶ－二一九二號自小客車，乃趁蔣
    自明在ＫＴＶ內唱歌之際，竊得該ＬＶ－二一九二號小客車。得手後，丁○○乃
    基於偽造私文書之概括犯意，在新竹市某不詳地點，於八十四年十一月二十三日
    以後至十二月七日前某日，先將ＬＶ－二一九二號之引擎號碼 （3S0000000）部
    分切割下來（毀損文書部分未據告訴），改另焊上ＬＥ－五六二八號之引擎號碼
    （3S0000000） ，並改懸掛ＬＥ－五六二八號車牌在ＬＶ－二一九二號小客車上
    ，以此種俗稱「移花接木」方式加以改造引擎號碼，丁○○於改裝後隨即於同年
    十二月七日將該套裝車以新台幣（以下同）四十二萬元之代價，在新竹市○○路
    ○段六號賣予不知情之春輪中古汽車商行之林進華，而加以行使，足以生損害於
    蔣自明、監理單位對車籍資料管理之正確性及製造廠商之信譽，林進華再以五十
    三萬五千元代價賣予不知情之連慶國，經警循線查獲。
二、丁○○利用「移花接木」方式拼裝車輛販賣他人圖利，復基於意圖為自己不法之
    所有，於八十五年十一月十三日上午八時許，在新竹市○區○○○路四九巷旁，
    竊取丙○○所有三陽喜美引擎號碼A3T01395車身號碼2I0-0356號，紅色車號ＪＧ
    －八四四五號小客車。因在同年十一月初，修理張秀滿所有同款式引擎號碼VAAA
    02428 ，車身號碼4J0-0241號，車號ＬＭ－六０九五小客車（車禍全毀）。竟基
    於同一偽造私文書之概括犯意，在新竹市某一不詳地點，連續於八十五年十一月
    下旬，將竊得ＪＧ－八四四五號小客車之引擎號碼A3T01395、車身號碼2I0-0356
    號部分均切割下來，改另焊上ＪＭ－六０九五號之引擎碼VAAA02428 ，車身號碼
    4J0-0241號，並改懸掛ＬＭ－六０九五號車牌在ＪＧ－八四四五號小客車上，改
    造車體後，成套裝車，於八十五年十二月一日或二日，以二十五萬元之代價（已
    付十八萬元，尚未過戶）賣予不知情之林正宗（經不起訴處分），而加以行使，
    足以生損害於丙○○、監理單位對車籍資料管理之正確性及製造廠商之信譽。嗣
    林正宗駕駛該套裝車於八十五年十二月二十八日十五時許，在新竹市○○路二四
    七巷口，為警查獲上情。
三、丁○○意圖為自己不法之所有，基於竊盜之概括犯意，先購得因車禍已毀損之車
    牌ＪＫ－一三四六、ＲＷ－七六二二、ＨＯ－八九三二、ＫＬ－六四七八、Ｒ三
    －四０九０、ＭＦ－五八０七、ＩＥ－二八０六、Ｈ三－九四七一號及另一不明
    車號等九部自小客車，嗣(一)丁○○與甲○○二人共同意圖為自己不法之所有，基
    於概括之犯意聯絡，自八十七年一月起，於桃園縣及台中市等地竊取車牌等九部
    相同型式之汽車；(二)丁○○與乙○○二人共同意圖為自己不法所有，基於竊盜之
    犯意聯絡，於八十七年三月二十一日三時許，在桃園市○○路三十四號前，竊取
    郭鴻儒所有車牌Ｇ７－三０九五號自小客車。丁○○復基於偽造文書之概括犯意
    ，於其所承租位於新竹市○○路○段之工作室內，利用俗稱「借屍還魂」方式，
    將所購得之事故車引擎拆換至竊得之贓車，再將事故車之車身號碼切割後，焊接
    於竊得之贓車，足以生損害於車輛所有人、監理單位對車籍資料管理之正確性及
    製造廠商之信譽，其中原為邱春有所有之車牌ＬＲ－六九０號自小客車，變更為
    懸掛原為甲○○所有之因車禍已毀損之車牌Ｒ三－七四一九號使用；另丁○○賡
    續同一犯意，復於八十七年二月十二日，獨自一人在桃園市區內竊取一部汽車，
    利用相同之偽造方式，將竊得之贓車偽造為車牌Ｈ三－九四七一號之汽車；再丁○○於八十七年一月底，以二十萬元之對價，偽稱修理張燕鳳所有之車牌ＬＯ－
    七八０二號自小客車，亦以同一偽造方式，偽造引擎及車身號碼；嗣將偽造之汽
    車，供欲購買中古車者核對車身及引擎號碼而行使偽造之文書，足以生損害於監
    理單位對車籍資料管理之正確性、製造廠商之信譽、車輛所有人及購車者，而分
    別以十八萬元至四十三萬元之價格，將贓車售予不知情之楊昌仁、黃瑞文、黃偉
    麟、張瑞雲及張義隆等人，經警循線查獲。
四、丁○○意圖為自己不法之所有，基於竊盜之概括犯意，先購得因車禍已毀損之車
    牌ＭＬ－六八九七、ＬＱ－二００五及ＪＳ－一七０七號等三部自小客車，再分
    別於八十七年七月中旬、同年八月五日及同年十月十二日，在桃園及台中等地竊
    取相同型式之汽車（車牌號碼為Ｈ四－二００五、ＢＹ－二００五號，另一部車
    籍不明）；丁○○復基於偽造文書之概括犯意，於新竹市○○路○段之空屋內，
    利用俗稱「借屍還魂」方式，將所購得之事故車引擎拆換至竊得之贓車，再將事
    故車之車身號碼切割後，焊接於竊得之贓車，足以生損害於車輛所有人、監理單
    位對車籍資料管理之正確性及製造廠商之信譽，再由丁○○本人或委託其不知情
    之朋友蔡金標及游宗達等二人，供欲購買中古車者核對車身及引擎號碼而行使偽
    造之文書，足以生損害於監理單位對車籍資料管理之正確性、製造廠商之信譽、
    車輛所有人及購車者，再分別以十七萬元、五十五萬元及三十二萬元之價格，將
    贓車售予不知情之謝韻燕、羅曼方及江翠媛等人，為警循線查獲。
五、案經臺灣省鐵路警察局刑事警察隊報請臺灣桃園地方法院檢察署檢察官呈請臺灣
    高等法院檢察署檢察長令轉台灣新竹地方法院檢察署檢察官偵查起訴並由同署移
    送併案審理。
    理  由
一、訊據上訴人即被告丁○○對前揭犯罪事實二、三、四部分，於警訊、偵查中及本
    院審理時均坦承不諱（見本院八十九年一月十一日審判筆錄、偵字第二０四五號
    卷第三頁至第六頁、同卷第六十六頁至第六十八頁、偵字第二五二二號卷第三頁
    至第十一頁、同卷第四十六頁至第五十頁、偵字第八二七八號卷第三頁至第六頁
    同卷第六十四頁至第六十六頁），核與被害人丙○○及林正宗等及證人張秀滿等
    於警訊時指述之情節相符（見偵字第五０三號卷第三頁至第九頁、偵字第二０四
    五號卷第十四頁至第二十頁、偵字第二五二二號卷第十四頁至第二十七頁、偵字
    第八二七八號卷第七頁至第十五頁、），復有車輛竊盜、車牌失竊資料個別查詢
    報表－查詢車輛認可資料、贓物認領暫代保管單、贓車照片、汽車買賣合約書、
    汽車新領牌照登記書附卷可稽。
二、前揭犯罪事實一部份，訊據被告矢口否認竊取蔣自明之小客車及切割引擎號碼改
    造車體成套裝車行為，辯稱伊有買車牌ＬＥ－五六二八號事故車，交給李育壽修
    理，未偷蔣自明車，亦未切割改裝，至於賣給林正宗之車，只是介紹買賣，沒有
    偷車云云，經查：(一)前揭事實一之部分，業據證人即ＬＶ－二一九二號車主蔣自
    明、永輝輪胎行負責人朱永煇、皮椅商游連發及賣車業務員莫海才於警訊中指證
    甚詳（見偵字第二九七二號卷第四十三頁至第四十四頁、第五十頁至第五十三頁
    ），且有該車之車輛竊盜、車牌失竊資料個別查詢報表－查詢車輛認可資料，贓
    物認領暫代保管單，該套裝車之照片、汽車買賣合約書、汽車新領牌照登記書附
    卷可稽。又被告自承曾在汽車修車廠工作經年，亦曾在數家修車廠更換過，核與
    被告之原僱主張義淞證述相符（見同卷第三十八頁反面）。況被告於警訊時已供
    稱：該ＬＥ－五六二八號自小客車係伊以吊車吊至新竹市○○路二一六巷三三號
    之汽車保養廠（正鋼企業社）修理，伊將該車右邊前、後車門、右後葉子板等處
    重新鈑金、烤漆、右後車燈、後行李箱蓋、排氣管、右邊前後車門玻璃全部換新
    的，後保險桿則修理後補漆，共花了工資九千元，烤漆五千元，另材料都是伊自
    己去買的，花了二萬元，共花了約四萬元等情（見同卷第六頁反面至第七頁）。
    被告雖辯稱車子是以二十六萬元之價格交由已因車禍死亡李育壽改裝修理云云（
    見同卷第八頁反面）。惟經李育壽父親李阿明證述：伊不知李育壽有朋友叫丁○○，李育壽係西湖商工觀光科畢業，李育壽沒有來過新竹，且其不會開車也沒有
    駕駛執照，李育壽生前連機車壞掉尚交給其兄李育慈處理，不可能認識修車廠朋
    友（見同卷第十四、十五頁、十六頁背面）等語。被告當庭聽聞證人之上開陳述
    ，乃再改口佯稱：伊記不起係何人介紹才認識李育壽，李育壽與朋友一起開套裝
    車前來，李育壽要求二十萬元，伊殺價為十六萬元成交，十六萬元則係伊向朋友
    阿標借得六萬元，加上伊原有十萬元在身上（同上卷第十六頁背面），所述包給
    李育壽修理之價錢又與前述之金額不同。而綜觀被告前後之供述，在對於如何付
    錢予李育壽及李育壽如何將套裝車交付予其之重要點上，均為見招拆招之供詞，
    不僅數額、方式俱屬有異，且語多含混並處處與常理違合，顯見應屬被告臨訟編
    謊之詞。加之被告自承曾在汽車修車廠工作經年，亦曾在數家修車廠更換工作過
    ，核與被告之原僱主即昇發汽車修車廠負責人張義淞證詞相符（同上卷第十六頁
    ）。由此可知，被告既擁有修車經驗，豈有反求諸於毫無修車經驗之李育壽代為
    修復汽車之理？且被告辯稱伊買該事故車修理後是要自己使用云云，惟查，被告
    卻於該車改裝後，急著於數日後（即八十四年十二月七日）將之以四十二萬元之
    代價，轉賣予中古車行，顯見其係急於脫手，以防東窗事發，參以被告買入該事
    故車時，竟不以自己名義登記，而利用其不知情之女友陳秀容，於登記時借用陳
    秀容之名義，顯係藉此以圖掩飾犯行。綜上所述，足認被告所辯云云，為卸責之
    詞，委不足採信，本件事證明確，被告犯行堪以認定。
三、被告於本院前審時，聲請將其竊自原屬丙○○所有之車牌ＪＧ－八四四五號及原
    屬蔣自明所有之車牌ＬＶ－二一九二號等二部小客車，送由生產廠商鑑定車輛之
    引擎及車身號碼是否確經切割重焊（見本院前審卷第二十五頁反面），惟經丙○○到庭證述，該車因停放路旁遭人砸毀後賣給收舊貨者，車子被解體現已不存在
    （見本院八十八年九月三日訊問筆錄），故無法鑑定；車牌ＬＶ－二一九二號小
    客車，經獲案之台灣省鐵路警察局說明，因引擎及車身號碼並非先磨滅後再重新
    打造，亦無法為鑑定（見偵字第三九七二號卷卷第三頁）。另犯罪事實二部分之
    證人張秀滿，於警訊及本院前審時之供述雖有差異（見偵字第五０三卷第八頁反
    面、本院前審卷第三十九頁），經參以被告於本院之供述（見本院八十九年一月
    十一日審判筆錄），應認張秀滿於警訊時之供述可採，即被告係利用為張秀滿修
    車之機會為前揭犯行，併此敘明。
四、按汽車引擎號碼及車身號碼，係汽車製造廠商之出廠標誌，乃用以證明係原裝狀
    況，即與刑法第二百二十條第一項所規定之「足以為表示其用意之證明者」相當
    ，應以私文書論，被告將所購得之事故車引擎拆換至竊得之贓車，再將事故車之
    車身號碼切割後，焊接於竊得之贓車，進而販售予他人圖利而行使，其行為具創
    造性且足以生損害於原車主、公路監理機關對於車籍管理之正確性及製造廠商之
    信譽，應係犯刑法第二百十六條、第二百二十條、第二百十條之行使偽造私文書
    罪，公訴人認係觸犯同法第二百十六條、第二百十條之行使偽造私文書罪，容有
    未合；又被告偽造後進而行使偽造私文書，其偽造之低度行為，應為其行使偽造
    私文書之高度行為所吸收，僅論以行使偽造私文書一罪；被告將引擎及車身號碼
    偽造完成後之贓車，以一般行情價格售予不知情之林進華等人，使林進華等人誤
    信所購之車係有正當之來源而交付車款，應係另犯刑法第三百三十九條第一項之
    詐欺取財罪；再被告就前揭犯罪事實三部分之竊盜行為，分別與乙○○及甲○○
    二人間有犯意之聯絡及行為之分擔，應論以共同正犯；被告先後多次竊取車輛及
    行使偽造私文書與詐欺取財之行為，均時間緊接，各犯構成要件相同之罪，顯均
    係基於概括之犯意反覆為之，應分別依刑法第五十六條連續犯之規定論以一罪並
    加重其刑。被告所犯刑法第三百二十條之竊盜罪、刑法第二百十六條、第二百二
    十條、第二百十條之行使偽造私文書罪及刑法第三百三十九條第一項之詐欺取財
    罪間，有方法與結果之牽連關係，應依刑法第五十五條牽連犯之規定，從一重論
    以刑法第二百十六條、第二百二十條、第二百十條之行使偽造私文書罪。公訴意
    旨漏未論及前揭詐欺取財之犯行，惟此部分與前揭論罪部分有牽連犯之裁判上一
    罪關係，基於審判不可分之法則，本院自得併予審究。再被告曾犯贓物、竊盜罪
    及違反麻醉藥品管理條例案件等前科，其中於八十二年四月二十九日因違反麻醉
    藥品管理條例案件，經臺灣新竹地方法院判處有期徒刑八月確定，於八十三年三
    月十九執行完畢，有臺灣高等法院檢察署案資料查註紀錄表在卷可稽，其於五年
    內再犯本案有期徒刑之罪，成立累犯，應依刑法第四十七條之規定，加重其刑。
    另台灣新竹地方法院檢察署函送併辦八十六年度偵字第五０三號、八十七年度偵
    字第二０四五號、二五二二號、八二七八號部分與已起訴部分亦有連續犯之裁判
    上一罪關係，應合併審理，附此敘明。
五、原審予以論罪科刑，固非無見。惟查原判決漏未審酌被告所犯前揭犯罪事實三、
    四及五之部分，未論以連續犯，適用法律尚有未合，另就被告詐欺取財之部分，
    未加以論斷，亦有未當。被告上訴否認犯行，固無理由，然原判決既有可議，自
    應由本院將之撤銷改判。又被告有部分犯行，原審未併予審酌，則原審適用連續
    犯之法條，實質上謂難謂適當，故本件雖係被告上訴，檢察官未上訴，本院仍得
    諭知較第一審為重之刑（參看最高法院八十二年第七次刑事庭會議決議）。爰審
    酌被告犯罪之動機、目的、手段、所得利益，被害人所受損害及被告犯罪後態度
    等一切情狀，量處如主文第二項所示之刑。
據上論斷，應依刑事訴訟法第三百六十九條第一項前段、第三百六十四條、第二百九
十九條第一項前段、第三百七十條但書，刑法第二百十六條、第二百十條、第二百二
十條、第三百二十條第一項、第三百三十九條第一項、第五十五條、第五十六條、第
四十七條，罰金罰鍰提高標準條例第一條前段，判決如主文。
本案經檢察官林舜問到庭執行職務。
中      華      民      國    八十九    年      一      月    二十五    日
    臺灣高等法院刑事第二十二庭
                                審判長法  官  童  有  德
                                      法  官  胡  方  新
                                      法  官  林  明  俊
右正本證明與原本無異。
如不服本判決應於收受送達後十日內向本院提出上訴書狀，其未敘述上訴之理由者並
得於提起上訴後十日內向本院補提理由書（均須按他造當事人之人數附繕本）。
                                      書記官  蕭  進  忠
中      華      民      國    八十九    年      一      月    二十八    日
附錄：本案論罪科刑法條全文
刑法第二百十六條：
行使第二百十條至第二百十五條之文書者，依偽造、變造文書或登載不實事項或使登
載不實事項之規定處斷。
刑法第二百十條：
偽造、變造私文書，足以生損害於公眾或他人者，處五年以下有期徒刑。
刑法第三百二十條第一項：
意圖為自己或第三人不法之所有，而竊取他人之動產者為竊盜罪，處五年以下有期徒
刑、拘役或五百以下罰金。
刑法第三百三十九條：意圖為自己或第三人不法之所有，以詐術使人將本人或第三人
之物交付者，處五年以下有期徒刑、拘役或科或併科一千元以下罰金。
前項方法得財產上不法之利益或使第三人得之者亦同。前二項之未遂犯罰之。


司法院資訊處製作；財團法人民間司法改革基金會備份。
